【裁判字號】    95,上訴,91
【裁判日期】    950223
【裁判案由】    違反毒品危害防制條例
【裁判全文】
臺灣高等法院高雄分院刑事判決          95年度上訴字第91號
上  訴  人  臺灣屏東地方法院檢察署檢察官
被      告  甲○○
上列上訴人因被告違反毒品危害防制條例案件，不服臺灣屏東地
方法院94年度訴字第1057號中華民國94年11月30日第一審判決（
起訴案號：臺灣屏東地方法院檢察署94年度毒偵字第2459號，移
送本院併案審理案號：94年毒偵字第2861號），提起上訴，本院
判決如下：
    主  文
原判決撤銷。
甲○○連續施用第一級毒品，累犯，處有期徒刑壹年陸月。
    事  實
一、甲○○前因施用毒品案件，經台灣屏東地方法院先後以89年
    度毒聲字第321 號、90年度毒聲字第948 號裁定送臺灣屏東
    看守所附設勒戒所施以觀察、勒戒後，均經評定認為無繼續
    施用毒品之傾向，分別於89年3 月2 日、90年7 月17日執行
    完畢釋放，並由臺灣屏東地方法院檢察署檢察官於同年月3
    日以89年度毒偵字第461 號、90年7 月19日以90年度毒偵字
    第731 號為不起訴處分確定；再於93年間因施用毒品案件，
    經法院判處有期徒刑4 月確定，於94年7 月30日因縮刑期滿
    執行完畢。
二、詎甲○○仍不知戒除毒癮，於90年7 月17日觀察、勒戒執行
    完畢釋放後5 年內，復基於施用第一級毒品海洛因之概括犯
    意，自94年8 月初某日起，迄同年9 月18日晚上7 時許止，
    在屏東縣屏東市○○里○○路○ 段280 巷3 之1 號2 樓住處
    內，以將海洛因摻入香菸內點火吸食煙霧，或以針筒注射之
    方式，施用第一級毒品海洛因多次，平均每1 至2 星期施用
    1 次。嗣先後於94年9 月23日中午12時40分許，及94年11月
    20日下午3 時10分許，為警持搜索票前往上開住處搜索查獲
    ，經徵得其同意採集尿液送驗結果，均呈嗎啡陽性反應。
三、案經屏東縣警察局屏東分局先後報告臺灣屏東地方法院檢察
    署檢察官偵查起訴移送併案審理。
    理  由
一、訊據被告甲○○僅坦承於94年9 月初某日及同年月20或21日
    左右，分別施用第一級毒品海洛因各1 次之犯行，而否認自
    94年8 月初某日起，迄同年9 月18日晚上7 時許止，施用第
    一級毒品海洛因多次之事實，惟查：
  (一)上開犯罪事實，業據被告於警詢及偵查中供承不諱（屏警分
    刑字第0940005284號警【下稱警卷A 】第6 頁、94年毒偵字
    第2861號卷【下稱偵卷A 】第1 頁），且被告2 次為警查獲
    後，於94年9 月23日下午1 時40分許，及94年11月22日下午
    4 時55分許為警分別採集尿液送驗結果，均呈嗎啡陽性反應
    ，有台灣檢驗科技股份有限公司濫用藥物尿液檢驗報告2 紙
    、毒品案件涉嫌人尿液採證編號姓名對照表2 紙附卷可稽（
    見94年毒偵字第2459號卷【下稱偵卷B 】第21頁、偵卷A 第
    17頁、屏警刑分字第0940003951號卷【下稱警卷B 】第17頁
    ；警卷A 第16頁）。
  (二)又尿液檢驗結果之正確性受到諸多因素之影響，如檢體簽收
    、處理、分析、文件處理及各檢驗單位所訂定之即閾值不同
    等，均會影響到最後結果之判讀，目前尿液中煙毒之檢驗方
    法分述如下：一般實驗室接到尿液煙毒檢驗申請時，第一步
    驟為利用EIA （酵素免疫分析法）做初步篩檢，如篩檢濃度
    小於閾值即判讀為陰性反應；如篩檢濃度大於閾值，則必須
    進一步做確認試驗，確認試驗方法之原理須異於篩檢方法之
    原理，確認試驗方法目前國內常用的方法計有TOXI-LAB（毒
    物層析法）、GC（氣體色層分析法）、GC／MS（氣相層析質
    譜儀分析法）等方法，依各實驗單位設備不同，選用方法而
    有不同，其精密度依次為氣相層析質譜儀分析法優於氣體色
    層分析法優於毒物層析法。再者，所謂「氣相層析質譜儀」
    包括「氣相層析儀」及「質譜儀」2 部分，在「氣相層析儀
    」部分，其方法為將物質氣化後，再經分析管分離，由於各
    種物質之沸點及對管柱之吸附力不同，在經過檢測器測定後
    ，表現出不同的滯留時間，利用滯留時間來判定是何種物質
    ；而「質譜儀」部分為檢測器，能將物質撞擊成碎片，記錄
    其質譜圖，因每個化合物之鍵結能力不同，故不同之物質會
    有其特定之質譜圖，因此在物質之判斷上有若指紋鑑定，理
    論上如果扣除人為因素（例如檢體之間的污染），氣相層析
    質譜儀之精確度接近百分之百，幾乎不會有偽陽性反應產生
    。是以，本件將採集之被告尿液，先後送請台灣檢驗科技股
    份有限公司分別以酵素免疫學分析法及氣相層析質譜儀法交
    互檢驗，檢出被告尿液確含有嗎啡之陽性反應，揆諸前揭說
    明，自足以排除偽陽性反應產生之可能。
  (三)嗎啡之半衰期（血中濃度減半所需之時間）大約為3 小時，
    而服用海洛因後24小時內，約有服用量之80% 排泄於尿液中
    ，惟其於尿液中排出之時間，均與使用劑量、使用頻率、被
    採樣者飲用水量之多寡及其體內代謝情況等因素皆有相關性
    ，故依個案而異，一般可檢驗出海洛因之最長時間為海洛因
    服用後2 至4 天，此業經行政院衛生署管制藥品管理局於91
    年10月3 日以該署管檢字第110436號函釋明確。
二、綜上所述，足認被告上開自白與事實相符，其嗣於本院否認
    於94年9 月初某日及同年月20或21日以外之時間施用第一級
    毒品，顯係卸責之詞，不足採信。
三、又被告曾因施用毒品案件，經台灣屏東地方法院先後以89年
    度毒聲字第321 號、90年度毒聲字第948 號裁定送臺灣屏東
    看守所附設勒戒所施以觀察、勒戒後，均經評定認為無繼續
    施用毒品之傾向，分別於89年3 月2 日、90年7 月17日執行
    完畢釋放，並由臺灣屏東地方法院檢察署檢察官於同年月3
    日以89年度毒偵字第461 號、90年7 月19日以90年度毒偵字
    第731 號為不起訴處分確定，有臺灣高等法院被告前案紀錄
    表及臺灣屏東地方法院檢察署刑案資料查註資料紀錄表各1
    份在卷可憑，被告於觀察、勒戒執行完畢後5 年內，再犯毒
    品危害防制條例第10條之罪，依毒品危害防制條例第23條第
    2 項規定，應依法追訴處罰。
四、查海洛因係毒品危害防制條例第2 條第2 項第1 款所稱之第
    一級毒品，依法不得持有、施用。故核被告所為，係犯毒品
    危害防制條例第10條第1 項之施用第一級毒品罪。被告持有
    海洛因之低度行為，為施用之高度行為所吸收，不另論罪。
    又被告先後多次施用第一級毒品海洛因之犯行，時間緊接、
    所犯構成要件相同，顯係基於概括犯意反覆為之，為連續犯
    ，應依刑法第56條規定，以一罪論，並加重其刑。又被告曾
    於93年間因違反毒品危害防制條例案件，經法院判處有期徒
    刑4 月確定，甫於94年7 月30日因縮刑期滿執行完畢，有臺
    灣高等法院被告前案紀錄表及臺灣屏東地方法院檢察署刑案
    資料查註紀錄表各1 份在卷可考，其於有期徒刑執行完畢後
    之5 年內，再犯本件有期徒刑以上之本罪，為累犯，應依法
    加重其刑，又其有2 種以上刑之加重事由，應遞加重之。
五、原審予以論科，固非無見。惟原審未及就被告於94年9 月中
    旬某日起至同年月23日上午7 時許止，連續施用第一級毒品
    海洛因3 次以外之施用第一級毒品之犯行，併予審酌，尚有
    未洽。檢察官以併案部分與起訴部分有裁判上一罪關係，為
    起訴效力所及，原審就此部分未及併與審究，指摘原判決不
    當，提起上訴，為有理由，自應由本院將原判決撤銷改判。
    爰審酌被告曾因施用毒品犯行，經送觀察、勒戒2 次及受徒
    刑之執行後，仍無法戒除毒癮，繼續施用毒品不輟，顯見其
    陷溺已深，無視於毒品對於自身健康之戕害及國家對於杜絕
    毒品犯罪之禁令，惡性非輕，並審酌施用毒品之期間、次數
    ，犯後僅坦承部分犯行，態度非佳等一切情狀，量處如主文
    第2 項所示之刑。至於第1 次查扣之甲基安非他命吸食器1
    組，雖為被告所有並供其施用甲基安非他命使用之物，然因
    被告所涉施用甲基安非他命之犯行，業經臺灣屏東地方法院
    檢察署檢察官以罪嫌不足為由，於94年10月20日以94年度毒
    偵字第2459號為不起訴處分確定，且該吸食器既非屬違禁物
    或屬於專供施用毒品之器具，復與本案施用海洛因毒品之犯
    行無關，依法自不得在本案宣告沒收，公訴人聲請本院依法
    宣告沒收，自有未洽，附此敘明。
據上論結，應依刑事訴訟法第369 條第1 項前段、第364 條、第
299 條第1 項前段，毒品危害防制條例第10條第1 項，刑法第11
條前段、第56條、第47條，判決如主文。
本案經檢察官王登榮到庭執行職務。
中    華    民    國    95    年    2     月    23    日
                  刑事第六庭  審判長法  官  王憲義
                                    法  官  張盛喜
                                    法  官  李璧君
以上正本證明與原本無異。
如不服本判決應於收受本判決後10日內向本院提出上訴書狀，其
未敘述上訴理由者，並得於提起上訴後10日內向本院補提理由書
狀（均須按他造當事人之人數附繕本）「切勿逕送上級法院」。
中    華    民    國    95    年    2     月    23    日
                                    書記官  唐奇燕
附錄本判決論罪法條全文
毒品危害防制條例第10條第1項
施用第1 級毒品者，處6 月以上5 年以下有期徒刑。


司法院資訊處製作；財團法人民間司法改革基金會備份。
